【裁判字號】    89,交易,7
【裁判日期】    890608
【裁判案由】    過失傷害
【裁判全文】
臺灣基隆地方法院刑事判決                            八十九年度交易字第七號
    公  訴  人  臺灣基隆地方法院檢察署檢察官
    被      告  乙○○
                甲○○
右列被告等因過失傷害案件，經檢察官提起公訴 (八十八年度偵字第五七三一號)，
本院判決如左：
    主      文
乙○○、甲○○因過失傷害人，各處拘役貳拾日，如易科罰金均以參佰元折算壹日。
    事      實
一、乙○○於民國八十八年八月三十日下午五時二十分許，騎乘車牌號碼ＦＱＥ－５
    ５６號重型機車，由基隆市○○路欲左轉往義七路方向行駛，途經基隆市○○路
    與愛九路崇仁橋交岔路口，本應注意汽車行駛至交岔路口時，轉彎車應讓直行車
    先行，又汽車轉彎時應距交岔路口三十公尺前顯示方向燈或手勢，看清前後左右
    均無來車時再行左轉，而依當時情形，亦無不能注意之情事，乙○○竟疏於注意
    ，於上開交岔路口準備左轉彎時未留意同向左側之人、車動態，即貿然左轉彎，
    適有甲○○於同一時間，駕駛車號ＧＱＹ－１２８號重型機車，同向自乙○○左
    側直行至該路口，亦疏未注意車前狀況，並隨時採取必要之安全措施，以致發現
    乙○○所騎乘之機車突然左轉彎時，閃煞不及，甲○○之機車車頭撞擊乙○○機
    車左前把手、左側方向燈，乙○○因此受有左小腿二處十乘以五公分、三乘以二
    公分之擦傷，甲○○受有右足部五乘以五公分之瘀傷。
二、案經乙○○、甲○○訴由基隆市警察局第一分局報請台灣基隆地方法院檢察署檢
    察官偵查起訴。
    理      由
一、訊據被告乙○○、甲○○固坦承於前揭時地騎稱機車發生碰撞，導致對方受有傷
    害之事實，惟二人均矢口否認有何過失責任，被告乙○○辯稱：轉彎時有打方向
    燈，是甲○○騎稱機車突然衝出撞到我云云，被告甲○○辯稱：是在外側車道上
    我騎乘機車在前，乙○○從後面撞上來云云。惟查被告二人如何於右揭時地騎乘
    前揭車號重型機車在基隆市○○路與愛九路交岔路口發生碰撞，致告訴人分別受
    有如事實欄所示之傷害，迭據告訴人乙○○、甲○○於警偵訊及本院審理時指訴
    綦詳，復有行政院衛生署基隆醫院、基隆市立醫院診斷證明書各一份在卷可資佐
    證。又查依被告乙○○於警訊中所供陳車禍發生之情形為：其由仁一路經愛九路
    口欲左轉義七路時，甲○○所騎乘之重機車從左後方撞到所騎乘之重機車左前方
    及左小腳，致我人車倒地，等語，及被告甲○○於警訊中供稱：我由仁一路直行
    ，行經愛九路時，乙○○從我右手邊撞過來，撞到我的右小腿，造成右腳受傷等
    語及被告二人所受之傷勢分別為左小腿擦傷、左足部瘀傷等情以觀，本件車禍發
    生當時被告乙○○騎乘機車於上開路口準備左轉彎，被告甲○○則於位於被告乙
    ○○機車左側騎乘機車直行仁一路，再者，被告乙○○亦不否認其所有之機車左
    前把手、左前方向燈與被告甲○○之機車車頭發生碰撞，顯見被告乙○○與甲○
    ○之機車距離甚近，且於乙○○之機車車頭甫啟動左轉彎時兩車車頭即發生碰撞
    ，足證被告二人於車禍發生當時顯然並未注意車前人車狀況，並隨時採取必要之
    安全措施，以致發生本件車禍。綜上所述，被告彼等辯稱本件車禍並無過失云云
    ，顯係卸責之詞，不足採信。
二、按汽車行駛時駕駛人應注意車前狀況，並隨時採取必要之安全措施；又汽車行駛
    至交岔路口時，轉彎車應讓直行車先行，道路交通安全規則第九十四條第三項及
    第一百零二條第一項第六款分別定有明文。本件車禍肇事地點為仁一路與愛九路
    口有燈光號誌之交岔路口，仁一路為雙向劃分有快慢二車道之道路，車禍發生當
    時天雨、視距良好、路面無缺陷障礙物、道路為直路無彎道等情，經本院至現場
    勘驗屬實，此有勘驗筆錄、現場照片、道路交通事故調查報告表各一份在卷可考
    ，且為被告二人所是認，則渠等行經至上開肇事地點時，尤應注意依前揭規定小
    心駕駛，且依當時情節，彼等並非不能注意車前狀況及左轉彎時同車道上左側之
    人、車動態，竟均疏未注意貿然行駛，以致均未能發現對方之來車而發生碰撞，
    顯見渠等駕車時均有過失責任甚為明確，且本件車禍經送台灣省基宜車輛行車事
    故鑑定委員會鑑定結果，亦認依照被告先前之筆錄及受傷之情形研判案情為乙○
    ○駕駛重機車行經該肇事行車管制號誌岔路口內側車道左轉彎，與同車道行駛於
    左側甲○○所駕駛之重機車擦撞肇事，賴車若預知左側有來車應有讓行之義務，
    另池車行駛雖屬直行車惟仍有注意車前狀況之義務，此有台灣省基宜車輛行車事
    故鑑定委員會八十八年十二月三十一日基宜鑑字第八八六七號鑑定意見書一份
    附卷可參，益證本件車禍之發生被告二人均有過失。又被告彼等之過失行為與被
    害人受傷間，分別具有相當因果關係，是被告二人之犯罪事證已臻明確，渠犯行
    均堪認定。
三、核被告乙○○、甲○○所為，均係犯刑法第二百八十四條第一項前段之過失傷害
    罪。爰審酌被告彼等素行尚佳、過失之程度尚輕、被害人所受之傷勢非重、肇事
    後否認犯行之態度及被告現均尚未與被害人為民事和解賠償損害等一切情狀，分
    別判處被告如主文所示之刑，並均諭知易科罰金折算之標準，以示懲儆。
據上論斷，應依刑事訴訟法第二百九十九條第一項前段、刑法第二百八十四條第一項
前段、第四十一條、罰金罰鍰提高標準條例第一條前段、第二條，判決如主文。
本案經檢察官林楨森到庭執行職務。
中      華      民      國     八十九     年      六      月     八     日
                               臺灣基隆地方法院交通法庭
                                   法  官  汪  梅  芬
右正本證明與原本無異。
對於本件判決如有不服，應於收受送達後十日內，向本院提出上訴書狀，上訴於臺灣
高等法院，並按他造當事人之人數附具繕本。
                                   書記官  陳  一  素
中      華      民      國     八十九     年      六      月    十二    日
附錄法條
刑法第二百八十四條第一項前段：
因過失傷害人者，處六月以下有期徒刑、拘役或五百元以下罰金。


司法院資訊處製作；財團法人民間司法改革基金會備份。
